臺灣臺北地方法院民事判決
111年度簡上字第198號
上  訴  人  林瑞安  
被上訴人    莊麗玉  
上列當事人間請求清償借款事件，上訴人對於中華民國110年10
月22日本院臺北簡易庭110年度北簡字第12345號第一審判決提起
上訴，並為聲明之減縮，本院於111年9月14日言詞辯論終結，判
決如下：
    主  文
上訴駁回。
第二審訴訟費用由上訴人負擔。
    事實及理由
壹、程序部分：
    按訴狀送達後，原告不得將原訴變更或追加；但擴張或減縮
    應受判決事項之聲明者，不在此限，民事訴訟法第436條第3
    項準用同法第446條第1項、第255條第1項第3 款定有明文。
    經查，本件上訴人之上訴聲明第2項原為：被上訴人應給付
    上訴人新臺幣（下同）40萬元及自民國110年4月1日起至清
    償日止，按年息百分之12計算之利息。嗣於111年7月22日準
    備程序期日減縮為：被上訴人應給付上訴人40萬元及自110
    年4月1日起至清償日止，按年息百分之5計算之利息（見本
    院卷第81頁），核屬減縮應受判決事項之聲明，揆諸前開規
    定，應予准許，合先敘明。 
貳、實體部分：
一、上訴人主張：
    被上訴人前於103年6月23日未經上訴人之允許，擅自自上訴
    人銀行帳戶提領30萬元私用，經上訴人發現後，兩造於103
    年7月23日合意該筆30萬元轉為借款（下稱系爭借款），並
    約定清償期限為104年1月23日，嗣兩造於104年11月13日結
    婚，上訴人唯恐婚後被上訴人否認系爭借款，兩造遂於105
    年9月14日就系爭借款另行簽立還款同意書（下稱系爭同意
    書），約定清償期限為105年10月31日，若屆期被上訴人未
    清償30萬元，即無條件加計支付10萬元違約金。詎料，被上
    訴人屆期仍未清償，爰依消費借貸及系爭同意書之法律關係
    ，於原審求為命被上訴人給付40萬元，及自110年4月1日起
    至清償日止，按年息百分之12（原判決誤載為年息百分之1
    ）計算利息（原審為上訴人敗訴之判決，上訴人聲明不服，
    提起上訴，並減縮聲明為被上訴人應給付上訴人40萬元，及
    自110年4月1日起至清償日止，按年息百分之5計算之利息）
    。
二、被上訴人則以：
　　伊於105年9月22日自伊所有合作金庫銀行存款帳戶內提領30
    萬元後，同日存入上訴人彰化銀行帳戶，經上訴人受領，系
    爭借款債務即屬清償完畢，上訴人請求伊清償系爭借款及違
    約金，顯無理由，應予駁回等語，資為抗辯。
三、原審為上訴人全部敗訴判決，上訴人不服提起上訴，並減縮
    聲明，其上訴聲明為：原判決除減縮部分外廢棄。上開廢棄
    部分，被上訴人應給付上訴人40萬元及自110年4月1日起至
    清償日止，按年息百分之5計算之利息。被上訴人則答辯聲
    明：上訴駁回。
四、得心證之理由： 　　　　 
    上訴人主張被上訴人積欠系爭借款未清償，爰請求被上訴  
    人返還，被上訴人則否認之，並以已清償系爭借款等語置
　　辯，茲就兩造間爭點分述如下：
　㈠按稱消費借貸者，謂當事人一方移轉金錢或其他代替物之所
    有權於他方，而約定他方以種類、品質、數量相同之物返還
    之契約，民法第474條第1項定有明文。次按依債務本旨，向
    債權人或其他有受領權人為清償，經其受領者，債之關係消
    滅，民法第309條第1項另定有明文。又按借用人就其主張清
    償之事實，所提出之證據，依經驗法則及論理法則，已足使
    法院形成確信時，即應由貸與人對該待證事實之相反事實提
    出證據反駁，以動搖法院原就待證事實所形成之確信，否則
    即應就事實真偽不明之狀態承擔此一不利益，方符合舉證責
    任分配之原則（最高法院99年度台上字第1633號判決意旨參
    照）。
  ㈡上訴人主張被上訴人簽立系爭同意書，同意於105年10月31日
    前歸還系爭借款，逾期並應支付10萬元之違約金乙節，業據
    提出系爭同意書為證（見原審卷第43頁），且為被上訴人不
    爭執，堪認兩造間成立30萬元之消費借貸契約關係。上訴人
    固主張被上訴人迄未清償系爭借款，惟查，被上訴人於105
    年9月22日中午12時40分自個人合作金庫銀行帳戶提領30萬
    元後，於同日中午12時53分以現金30萬元存入上訴人彰化銀
    行帳戶等情，有彰化銀行存款憑條、合作金庫銀行活期儲蓄
    存款存摺、合作金庫銀行取款憑條可稽（見原審卷第95頁、
    本院卷第89、91、93頁），且上訴人亦不爭執上訴人彰化銀
    行帳戶內於105年9月22日存入30萬元（見原審卷第100頁）
    ，堪認被上訴人確有於105年9月22日以現金30萬元存入上訴
    人銀行帳戶方式清償系爭借款。上訴人雖另主張被上訴人存
    入上訴人彰化銀行帳戶之現金30萬元，係上訴人持30萬元個
    人款項交付被上訴人代為存入，並非被上訴人以自有資金清
    償系爭借款，並提出被上訴人於103年至105年間代上訴人存
    領款明細表、彰化銀行存款憑條、存摺支領、匯款申請等件
    為憑（見本院卷第31、33、35、37、39、41、43、45頁），
    但為被上訴人所否認，而上訴人就其主張於105年9月22日交
    付現金30萬元與被上訴人，委請被上訴人代為存入上訴人彰
    化銀行帳戶之事實，僅空言主張並未舉證以實其說，此部分
    主張並不足採信。上訴人又主張被上訴人未清償系爭借款，
    故未取回系爭同意書，且於兩造間LINE通訊對話中仍明言要
    還上訴人30萬元等語，並提出LINE通話紀錄為證。惟查，被
    上訴人業已舉證證明清償系爭借款之事實，已如前述，被上
    訴人於LINE通話亦稱：「欠款的單子本來就該銷毀的。」等
    語（見本院卷第45頁），故尚不得以被上訴人未取回系爭同
    意書乙事遽認被上訴人未清償系爭借款。另稽之LINE通話紀
    錄內容，被上訴人稱：「欠款的事要說清楚，我有還你，30
    萬是你給我的，我也願意還給你」等語（見本院卷第45頁）
    ，被上訴人則表示係指清償30萬元借款之意思，文中所稱30
    萬元係雙方離婚條件，與系爭借款無關等語，故亦難僅憑兩
    造間對話文字紀錄即推翻前開被上訴人已清償系爭借款之認
    定。
　㈢基上，被上訴人於105年9月22日以現金30萬元存入上訴人彰
    化銀行帳戶以清償系爭借款，經上訴人受領後，兩造間消費
    借貸闗係即屬消滅。上訴人依系爭同意書契約關係請求被上
    訴人給付系爭借款及違約金10萬元，於法即屬無據。　
五、綜上所述，上訴人依消費借貸及系爭同意書之法律關係，請
    求被上訴人給付40萬元，及自110年4月1日起至清償日止，
    按年息百分之5計算之利息，非屬正當，不應准許。從而原
    審就此部分所為上訴人敗訴之判決，並無不合。上訴論旨指
    摘原判決此部分不當，求予廢棄改判，為無理由，應駁回其
    上訴。
六、本件為判決基礎之事證已臻明確，兩造所為之其他主張、陳
    述並所提之證據，經審酌後，認均與本件之結論無礙，不再
    一一論述。
七、據上論結，本件上訴為無理由，依民事訴訟法第436條之1第
    3 項、第449條第1項、第78條，判決如主文。
中　　華　　民　　國　　111 　年　　10　　月　　12　　日
                   民事第一庭審判長 法　官  賴錦華
　　　　　　　　　 
　　                                法　官　蘇嘉豐
　　　　　　　　　　　　　　　　　 
                                    法  官  熊志強
以上正本係照原本作成。
本判決不得上訴。  
中　　華　　民　　國　　111 　年　　10　　月　　12　　日
                                   書記官　蔡斐雯